【裁判字號】    95,竹小,354
【裁判日期】    950804
【裁判案由】    損害賠償
【裁判全文】
臺灣新竹地方法院民事小額判決         95年度竹小字第354號
原      告  甲○○
被      告  乙○○
上列當事人間因原告提起刑事附帶民事訴訟法，請求損害賠償事
件，經本院刑事庭裁定移送，本院於民國95年7 月26日辯論終結
，判決如下：
    主  文
被告應給付原告新臺幣壹萬元。
原告其餘之訴駁回。
訴訟費用由被告負擔。
本判決得假執行。
    事實及理由
一、原告訴之聲明：
  (一)被告應給付原告新台幣(下同)10萬元。
  (二)原告願供擔保，請准予宣告假執行。
  (三)訴訟費用由被告負擔。
二、事實摘要：
  (一)原告主張：被告乙○○為訴外人東鈺建材事業有限公司 (
      下稱：東鈺公司)負責人，於民國92年4月間因承攬原告妻
      子康彭千惠所有門牌號碼新竹市○○路164號5樓之房屋漏
      水防治工程，施工無效，每逢大雨必漏，雖在當初3 年保
      固期間內，惟被告竟拒不履行契約承諾，經原告之妻另行
      向本院起訴請求訴外人東鈺公司履行契約承諾，由本院新
      竹簡易庭95年度竹小字第11號案件審理期間，並由原告擔
      任該案之訴訟代理人，嗣本院於94年10月5 日16時開庭審
      理時，因認該事件得由具有建築師資格之調解委員李昌憲
      為兩造進行調解，有助釐清爭議及促成調解，乃於兩造同
      意之下，前往本院調解室進行調解，詎被告竟在本院調解
      室，當著調解委員李昌憲面前，公然出口辱罵原告『王八
      蛋』等語，後經原告訴請台灣新竹地方法院檢察署檢察官
      查證屬實，將被告以觸犯刑法第309 條公然侮辱罪嫌提起
      公訴，向本院聲請以簡易判決處刑在案，是被告公然辱罵
      原告，原告自得請求被告賠償10萬元，作為原告名譽損害
      之慰撫金。
  (二)被告則以：被告自92年間施作上開工程完工後，向原告請
      求給付工程款開始，即遭原告數不清多次辱罵騙子、不老
      實、奸詐狡猾等不堪入耳之言語，被告都沒有回嘴，迨至
      上開調解時近20分過程中，原告均拒絕接受，且言詞中數
      度辱罵被告騙子、不老實、陰險狡詐等語，被告基於長期
      遭受原告辱罵，被原告激怒之下，才會回罵原告『王八』
      二字，惟實不知『王八』二字的意思。又調解室本是調解
      委員在調解雙方，最好能和平解決事端，當事人二人本來
      就立場對立，難免言語間具有衝突性，且該次調解適逢10
      月，天熱開冷氣，又是閉門調解，並非屬公開場所，被告
      顯不構成公然侮辱行為。況被告常被原告在多數人面前辱
      罵騙子，按理應由被告對原告提出公然侮辱及名譽損害之
      賠償請求等情置辯。
三、法院之判斷：
  (一)原告主張被告於94年10月5 日，在本院調解室進行調解時
      ，被告當著調解委員李昌憲面前辱罵原告『王八蛋』，足
      以毀損原告之名譽等情，則為被告所否認，辯稱：其因一
      直遭受原告辱罵，始於調解時回罵原告『王八』，並無侮
      辱原告之意，其不知『王八』之意思，且調解室並非屬公
      開場所等語，經查：
      １、被告確於上開時日，在本院調解室調解時，辱罵原告
          『王八蛋』等語，業據證人即當日為兩造調解之委員
          李昌憲於被告刑事涉嫌公然侮辱案件時，在警訊時證
          述：「(問：乙○○當時是否有辱罵甲○○？)答：當
          時在調解過程中，乙○○確實有對甲○○講『王八蛋
          』這句話。」等語( 詳台灣新竹地方法院檢察署95年
          度偵字第437號偵查卷宗第12頁)，且於偵訊時亦證述
          ：「(問：調解程序為何？)答：當天開庭到一半，法
          官認為可以先行調解，直接請兩造至調解室調解，他
          們二人開了門進來，我記得他們二人手上沒有拿資料
          過來，我請他們雙方坐下，我開始了解他們糾紛，知
          道是一個屋頂防水工程糾紛，當天談了1、2個小時，
          我記得是我剛好在看資料時，被告突然冒出一句『王
          八蛋』，他們之前爭執的事，我不是很記得，我聽到
          後請他們雙方不要情緒激動，後來原告認為被告已侮
          辱到他，他就拒絕調解，他們又回法庭開庭。」等情
          ( 詳台灣新竹地方法院檢察署95年度偵續字第35號偵
          查卷宗第10頁 )，業據本院依職權調閱被告涉嫌公然
          侮辱之本院95年度竹簡字第563 號刑事案卷核閱無訛
          ，審證人李昌憲與兩造既無任何利害關係，僅係因受
          本院委託，欲借重其專門知識經驗，為兩造調解原告
          之妻所有房屋漏水修繕事宜，是否在被告應負責之工
          程保固範圍內，衡之常情，顯係力謀平息紛爭，其應
          無蓄意杜撰情節偏袒原告，故為不利於被告陳述之理
          ，堪認證人上開所述，應屬實情，堪予採信。
      ２、又被告既於所涉犯本件公然侮辱罪嫌，在本院刑事庭
          審理時，當庭就檢察官聲請簡易判決處刑書所載之犯
          罪事實向本院為認罪之表示，而台灣新竹地方法院檢
          察署檢察官聲請簡易判決處刑書中亦記載：被告當日
          在調解室內，公然以『王八蛋』乙語辱罵原告等情明
          確，參以『王八蛋』與『王八』雖均屬辱罵他人之言
          語，惟『王八蛋』意指混蛋，至『王八』意指配偶與
          他人有不軌之情，涵意明顯不同，原告突遭被告辱罵
          ，在場聽聞者包括原告及調解委員印象應至為深刻，
          應無記憶失誤之理，堪認原告上開主張，既與常情相
          近，應堪採信。
      ３、至於被告雖辯稱：當日調解室因天熱開冷氣，門窗關
          閉，並非屬公開場所等語，惟按所謂公然，係指不特
          定人或多數人得以共見共聞之情形而言。而本院調解
          室在進行調解時，雖將門窗關閉，惟該處門窗既無上
          鎖，或掛上「調解中，請勿進入」之牌告，顯無禁止
          他人隨意進出之意，自屬不特定人均得以出入之公眾
          場所，是被告上開所辯，要難採信。從而，被告當日
          對原告出言『王八蛋』之語，依據社會通念，足以貶
          損他人之社會評價，有輕蔑他人、使人難堪之詞，顯
          屬侮辱之言語，已超過合理言論之範圍，故被告在調
          解時之不特定人得以共見共聞之場合，對原告出言不
          遜，其侵害原告名譽之事實，洵堪認定。
      ４、另被告辯稱：其長期遭受原告辱罵『騙子』、『不老
          實』、『陰險狡詐』等語，在調解時又遭原告激怒，
          才會回罵原告等情，惟為原告所否認其有辱罵被告上
          開言語，被告就此亦未提出任何證據資料加以證明，
          則被告上開主張，要非無疑。且縱認被告所述屬實，
          惟我國既屬法治社會，苟遭他人侵害( 不管是言語或
          動作 )，本得依法追究行使權利，是原告苟有公然侮
          辱被告之言詞，被告亦得循刑事告訴或提起民事損害
          賠償訴訟，保障自己之權益，而非以回罵或互毆之方
          式，作為防衛自己權利之方式，即難執此作為被告得
          恣意辱罵原告之正當事由。
      ５、再參以被告因上開行為，涉有刑事公然侮辱罪行，亦
          經本院新竹簡易庭判處拘役20日確定，亦有本院95年
          度竹簡字第563 號刑事簡易判決一紙附卷可稽，堪信
          原告之主張為真實。
  (二)按民法第195 條不法侵害他人之身體、健康、名譽、自由
      、信用、隱私、貞操，或不法侵害其他人格法益而情節重
      大者，被害人雖非財產上之損害，亦得請求賠償相當之金
      額，民法第195條第1項定有明文。故不法侵害他人之名譽
      者，被害人雖非財產上之損害，亦得請求賠償相當之金額
      。而「名譽」為個人在社會上享有一般人對其品德、聲望
      或信譽等所加之評價，屬於個人在社會上所受之價值判斷
      。因此名譽有無受損害，應以社會上對其評價是否貶損為
      斷。準此，公然以『王八蛋』等語，污辱原告，依據社會
      通念，足以貶損他人之社會評價，有輕蔑他人、使人難堪
      之詞，客觀上即足使原告之品德、聲譽造成損害。原告主
      張其名譽因被告之行為而遭受損害，應堪認定。其據以訴
      請被告賠償非財產上之損害，應為法之所許。
  (三)次按以人格權遭遇侵害，受有精神上之痛苦，而請求慰藉
      金之賠償，其核給之標準，須斟酌雙方之身分、資力與加
      害程度及其他各種情形核定相當之數額。且所謂「相當」
      ，應以實際加害情形與其名譽影響是否重大及被害人之身
      分、地位與加害人之經濟情況等關係定之。查兩造係因被
      告施作原告之妻所有房屋漏水修繕工程，事後該屋發生漏
      水現象是否屬於被告應負責之保固範圍內滋生爭議，雙方
      復因認知不同生有閒隙，被告於本院調解室調解時出言污
      辱原告固屬不是，惟原告亦不否認其曾於調解時說被告常
      說謊，則被告為此心生不平，一時無法控制情緒，乃於公
      開場所以上開不雅之言詞侮辱原告，惟當時調解室實際上
      僅有調解委員李昌憲及兩造在場，業據證人李昌憲證述明
      確(詳台灣新竹地方法院檢察署95年度偵字第437號偵查卷
      宗第12頁 )，所造成原告名譽受損情節非鉅，被告並於本
      院95年7 月26日言詞辯論期日當庭對其所說侮辱之言詞向
      原告道歉，本院審酌原告名譽影響之程度，及原告為淡江
      大學畢業，目前自銀行退休，名下有坐落門牌號碼新竹市
      ○○路537 巷32號3樓 之房地，及投資台灣化學纖維股份
      有限公司等多家上市公司，94年度財產總額為1,168,430
      元，被告為東南工專五年制畢業，目前是東鈺公司的負責
      人，從事建築材料買賣、房子改修及防漏水的工作，每月
      個人所得有到4、5萬元，名下有坐落門牌號碼新竹市○○
      路413巷31 號房地，94年度財產總額為3,259,300 元，業
      據本院依職權查詢兩造財產所得情形明確，有稅務電子閘
      門財產所得調件明細表一紙附卷可稽，及兩造之教育程度
      、身分、地位、經濟狀況等一切情狀，認原告請求被告賠
      償非財產上之金額應以1 萬元為妥適，逾上開範圍之請求
      ，則非屬相當，不能准許。
四、綜上，原告請求被告賠償1 萬元，為有理由，應予准許，逾
    此部分之請求，即屬無據，應予駁回。
五、本件為小額訴訟事件，就原告勝訴部分應依職權宣告假執行
    ，是原告陳明願供擔保聲請宣告假執行，核無必要。又本件
    因係原告提起刑事附帶民事訴訟法，請求損害賠償事件，依
    法本無須繳納裁判費用，經本院刑事庭裁定移送後，於本院
    民事訴訟程序進行期間復無支付任何訴訟費用，是本院於裁
    判時即無確定訴訟費用金額之必要，併此敘明。
據上論結，原告之訴為一部有理由、一部無理由，依民事訴訟法
第436條之23、第436條第2項、第79條、第436條之20，判決如主
文。
中    華    民    國    95    年    8     月     4    日
                  新竹簡易庭    法  官  王佳惠
以上正本係照原本作成。
如對本判決上訴，非以違背法令為理由，不得為之，且須於判決
送達後20日內向院提出上訴狀（須按他造當事人之人數附繕本）
。
中    華    民    國    95    年    8     月     4    日
                                書記官  林淑瑜


司法院資訊處製作；財團法人民間司法改革基金會備份。
